臺灣屏東地方法院民事判決
111年度小上字第5號
上  訴  人  黃耀烱  
被  上訴人  潘快    
            魏可欣  
            中華開發資產管理股份有限公司

法定代理人  林德雲  
上列當事人間請求清償債務事件，上訴人對於民國111年1 月5日
本院屏東簡易庭110 年度屏小字第864 號第一審判決，提起上訴
，本院判決如下：
    主  文
上訴駁回。
第二審訴訟費用新臺幣1,500元由上訴人負擔。
    事實及理由
一、按對於小額程序第一審判決之上訴，非以其違背法令為理由
    ，不得為之，民事訴訟法第436 條之24第2 項定有明文，所
    謂判決違背法令，係指判決不適用法規或適用不當，或有同
    法第469 條第1 款至第5 款所列當然違背法令之情形。次按
    小額程序之第二審判決，有下列情形之一者，得不經言詞辯
    論為之：二、依上訴意旨足認上訴無理由者。同法第436 條
    之29第2款亦定明文。
二、上訴意旨略以：㈠上訴人與被上訴人中華開發資產管理股份
    有限公司(下稱中華開發公司)間未曾存有債務紛爭，詎該公
    司竟持上訴人與訴外人第一商業銀行股份有限公司等人間之
    臺灣高等法院93年度上字第390號確定判決等執行名義(下稱
    系爭執行名義)，於109年12月18日聲請對上訴人以本院109
    年度司執字第61497號案件發動強制執行(下稱系爭強制執行
    案件)，並查封上訴人所有坐落屏東縣○○鎮○里○段0000地號
    土地(下稱系爭土地)，嗣被上訴人又於110年10月13日聲請
    撤銷查封而系爭強制執行案件終結，足證，本件強制執行顯
    為自始不當，另被上訴人潘快、魏可欣為該案本院承辦人員
    ，則被上訴人等均應依民事訴訟法第531條第1項關於假扣押
    自始不當之規定，對上訴人負損害賠償責任。詎原審未查明
    上揭事實，逕認系爭強制執行案件程序合法，且未敘明理由
    ，而駁回本件起訴，原判決即有不適用民事訴訟法前揭規定
    ，或有適用不當之情形，自屬民事訴訟法第468條規定之判
    決違背法令。㈡又原審未經言詞辯論，逕以判決駁回起訴，
    亦有言詞辯論未經公開之程序上違法，而有民事訴訟法第46
    9條第1項第5款規定之原判決當然為違背法令情形。㈢綜上，
    請求廢棄原判決，並判准被上訴人應賠償上訴人新臺幣47,0
    00元等語。
三、本院之判斷：
　　本件係適用小額訴訟程序對原審判決提起上訴，依前開上訴
    意旨所示，其上訴理由於形式上已具體指明原審判決有適用
    法規不當及違背言詞辯論公開之規定等違背法令之處，上訴
    程式於法並無不合，本院即應實質審酌原判決是否確有違背
    法令情事。經查：
　　㈠系爭強制執行案件係依債權人即被上訴人中華開發公司所
      持系爭執行名義而就上訴人上開土地為「終局執行」，債
      權人並非發動民事訴訟法第522條以下規定之「假扣押保
      全程序」，系爭土地經本院民事執行處第4次拍賣後，因
      無人應買而依強制執行法規定，就系爭土地視為撤回執行
      而啟封等情，業據原審及本院調閱該案卷宗核實。則本件
      自無上訴人主張之被上訴人應依民事訴訟法第531條第1項
      規定，因假扣押裁定因自始不當而撤銷、有同法第529條
      第4項(假扣押債權人未於期限內起訴)及第530條第3項(假
      扣押原因消滅)規定情形，而應賠償其所受強制執行損害
      可能；亦即，本件既非假扣押保全程序之執行，而係債權
      人持強制執行法第4條第1項第1款、第6條第1項第1款規定
      之確定之終局判決及確定證明書為執行名義之終局執行，
      上訴人援引民事訴訟法上揭規定為本件請求權基礎，並主
      張被上訴人應負賠償之責，於法律上顯無理由，原判決駁
      回起訴，並無不合，自無判決不適用法規或適用不當情形
      。
　　㈡第按原告之訴，有下列各款情形之一者，法院得不經言詞
      辯論，逕以判決駁回之。但其情形可以補正者，審判長應
      定期間先命補正：二、依其所訴之事實，在法律上顯無理
      由。民事訴訟法第249條第2項第2款定有明文。上訴人本
      件起訴既為法律上顯無理由，業說明如上，從而原審依前
      揭規定未經言詞辯論而逕以原判決駁回本件起訴，亦無不
      合。而本件既原審合法而未行言詞辯論，自無審理期日(
      即言詞辯論)應公開之問題，上訴人指摘原判決於民事訴
      訟法第469條第5款規定有違，亦有誤會，委無可採。
四、綜上所述，原判決並無上訴人所指違背法令情事，上訴人提
    起上訴，求為廢棄改判如其上訴聲明所示，依其上訴意旨足
    認上訴為無理由，爰依民事訴訟法第436 條之29第2 款規定
    ，不經言詞辯論，逕以判決駁回。
五、按於小額訴訟之上訴程序，法院為訴訟費用之裁判時，應確
    定其費用額，民事訴訟法第436 條之32第1 項、第436 條之
    19第1 項定有明文。本件第二審裁判費用為1,500 元，應由
    上訴人負擔，爰併判決如主文第2 項所示。
六、據上論結，本件上訴為無理由，依民事訴訟法第436 條之29
    第2 款、第436 條之32第1 項、第2 項、第449 條第1 項、
    第436 條之19第1 項、第78條，判決如主文。
中　　華　　民　　國　　111 　年　　5 　　月　 　3　　日
                  民事第一庭  審判長法　官　藍家慶
　　　　　　　　　                  法  官  楊境碩
　　　　　　　　　                  法  官  曾士哲
正本係照原本作成。
本判決不得上訴。 
中　　華　　民　　國　　111 　年　　5 　　月　 　3　　日
                                    書記官  廖苹汝